臺灣高等法院臺南分院民事判決　九十年度上易字第九四號　　Ｋ
　　　上　訴　人　東達通運有限公司
　　　法定代理人　丁　○　○
　　　訴訟代理人　甲　○　○
　　　被　上訴人　丙　○　○
　　　法定代理人　乙　○　○
右當事人間請求侵權行為損害賠償事件，上訴人對於中華民國九十年四月二十六日臺
灣臺南地方法院第一審判決（八十九年度訴字第二四三八號）提起上訴，本院判決如
左：
      主      文
上訴駁回。
第二審訴訟費用由上訴人負擔。
      事      實
甲、上訴人方面：
一、聲明：求為判決：（一）原判決不利於上訴人部分廢棄。（二）右廢棄部分，被
    上訴人九洋工程有限公司應與被上訴人丙○○連帶給付上訴人新台幣（下同）五
    十三萬四千八百三十元（其中被上訴人丙○○應再給付上訴人之金額為十九萬九
    千七百四十元），及自民國九十年二月十日起至清償日止，按年息百分之五計算
    之利息。（三）第一、二審訴訟費用由被上訴人連帶負擔。（四）上訴人願供擔
    保，請准宣告假執行。
二、陳述：除與原判決記載相同者，予以引用外，補稱：
（一）原審以依民法第一百八十八條第一項前段規定，受僱人因執行職務，不法侵害
      他人之權利者，由僱用人與行為人連帶負損害賠償責任，以受僱人加害他人行
      為，與執行職務有關者為限，若係僱用人個人行為，與執行職務無關，自無要
      求僱用人就受僱人之個人不法行為負連帶賠償責任之理，而認被上訴人九洋工
      程有限公司（下稱九洋公司）不應與被上訴人丙○○負連帶賠償責任等語；惟
      按「民法第一百八十八條第一項僱用人應與不法侵害行為之受僱人負連帶賠償
      責任之規定，以受僱人因執行職務行為之行為為要件。又所謂執行職務，雖不
      以受指示執行之職務為限，但至少在外觀上，該受僱人之行為，依一般情形觀
      之，得認為係屬執行職務者，始屬相當」（最高法院五十六年台上字第二八二
      九號判決意旨參照），被上訴人九洋公司已自承被上訴人丙○○係其所僱員工
      ，故被上訴人丙○○有受僱於被上訴人九洋公司之事實，殆無疑義。而被上訴
      人雖稱該日是假日，公司未上班，當天是被上訴人丙○○未經過公司同意，私
      自駕駛公司車子外出云云，惟被上訴人丙○○所駕駛之車輛上印有九洋公司之
      名稱，倘未經九洋公司同意，被上訴人丙○○如何取得該車之鑰匙駕車外出？
      是被上訴人九洋公司於選任受僱人及監督其職務執行均不能稱已盡相當注意。
（二）被上訴人九洋公司雖從事特高壓、低壓、變電站及受配電箱自動、控制照明設
      備等業務，惟其仍有運用車輛運送配備之需要，是原審以被上訴人九洋公司並
      非從事運輸事業而認九洋公司無須與丙○○連帶賠償，尚有誤會。
（三）被上訴人九洋公司雖稱該日公司休息未上班云云，因丙○○僅係臨時雇員，惟
      依一般社會通則，臨時雇工均係按日計酬，倘被上訴人九洋公司未要求丙○○
      外出工作，丙○○如何會於該日前往公司並取得車輛鑰匙？此均係待詳查之處
      。
三、證據：除援用第一審所提證據外，補提九洋公司之公司登記事項卡及法定代理人
    之戶籍謄本等件為證。
乙、被上訴人方面：
一、被上訴人丙○○及九洋公司未於言詞辯論期日到場，被上訴人九洋公司亦未提出
    書狀作何聲明或陳述；被上訴人丙○○以前到場之聲明、陳述如左：
一、聲明：上訴駁回。第二審訴訟費用由上訴人負擔。
二、陳述：除與原判決記載相同者，予以引用外，補稱：伊願分二、三期給付，伊沒
    有辦法一次給付三十三萬五千元。
丙、本院依職權向高雄市遊覽車商業同業公會函查。
      理      由
一、本件被上訴人等經合法通知無正當理由均不到場，核無民事訴訟法第三百八十六
    條各款所列情形，准依上訴人聲請，由其一造辯論而為判決。
二、上訴人起訴主張：訴外人即上訴人所雇用司機謝泰山，駕駛上訴人所有車牌號碼
    ＣＣ－五０七號營業大客車，於八十九年五月十四日下午二時二十五分許，沿國
    道一號中山高速公路由南往北行經高速公路三０一公里六五０公尺處（台南縣境
    ）時，適有由被上訴人九洋公司之員工即被上訴人丙○○，駕駛被上訴人九洋公
    司所有車牌號碼ＥＪ－八九九五號自小貨車，亦沿國道一號中山高速公路同向在
    後駛至，因違規行駛路肩，且未保持安全距離任意超車，首先撞及路肩護欄後，
    繼而擦撞同向在前行駛，由訴外人謝泰山所駕駛之上訴人所有車輛右後側，致上
    訴人所有上開車輛多處受損。經上訴人於肇事次日即八十九年五月十五日將該車
    進廠送修，迄至同年六月十四日始修復，共計支出修理費用為三十五萬四千八百
    三十元；又因該車輛係營業用車，於修復期間三十日內，受有營業收入損失十八
    萬元；被上訴人丙○○係被上訴人九洋公司之受僱人，因執行職務過失不法毀損
    上訴人所有車輛，及侵害上訴人之權利，致上訴人受有車輛修理之損失三十五萬
    四千八百三十元，及減少營業收入之損失十八萬元，應由被上訴人二人負連帶賠
    償責任，為此提起本訴，請求被上訴人二人應連帶給付上訴人五十三萬四千八百
    三十元及法定遲延利息（原審判決被上訴人丙○○應給付上訴人三十三萬五千零
    九十元本息後，未據被上訴人聲明不服，此部分已確定，本件僅就上訴人上訴部
    分內為審理）。
二、被上訴人丙○○則以無法負擔上開費用置辯；被上訴人九洋公司則於原審審理時
    以：被上訴人公司為一水電工程公司，丙○○係其臨時雇用之員工，肇事當天是
    假日，被上訴人丙○○未經被上訴人公司同意，私自駕駛被上訴人公司車輛外出
    ，並非執行職務，應由其個人自行負責等情詞，資為抗辯。
三、查：訴外人謝泰山駕駛上訴人所有車牌號碼ＣＣ－五０七號營業大客車，於八十
    九年五月十四日下午二時二十五分許，沿國道一號中山高速公路由南往北行經高
    速公路三０一公里六五０公尺處（台南縣境）時，適有被上訴人丙○○駕駛被上
    訴人九洋公司所有車牌號碼ＥＪ－八九九五號自小貨車，亦沿國道一號中山高速
    公路同向在後駛至，因違規行駛路肩，致因閃避欲進入路肩之他車時失控，首先
    撞及路肩護欄後，繼而擦撞同向在前行駛，由訴外人謝泰山所駕駛之上訴人所有
    車輛右後側，致上訴人所有上開車輛多處受損等情，除據被上訴人丙○○於警訊
    時供承在卷，有內政部警政署國道公路警察局第四警察隊於九十年一月九日，以
    公警國四交字第０三六四號函檢送之道路交通事故調查報告表、調查筆錄、交通
    事故現場草圖、照片六張等在卷可參外（原審法院八十九年度訴字第二四三八號
    民事卷第二二頁至第二九頁），兩造對於本件車禍肇致之原因復不爭執，均堪信
    實。
四、按汽車行駛高速公路，不得在路肩上行駛，或利用路肩超越前車或倒車，高速公
    路交通管制規則第九條第一項第二款定有明文；本件被上訴人丙○○駕駛車牌號
    碼ＥＪ－八九九五號自小貨車，沿國道一號中山高速公路由南往北行經高速公路
    三０一公里六五０公尺處（台南縣境）時，原應注意不得行駛路肩，而依當時天
    候、路況等情形，又無不能注意之情事，竟疏於注意，貿然行駛路肩，致因閃避
    欲進入路肩之他車而失控，首先撞及路肩護欄後，繼而擦撞同向在前行駛，由訴
    外人謝泰山駕駛之上訴人所有車輛右後側，致上訴人所有車輛受有損害，被上訴
    人丙○○過失之責，委無可辭；本件車禍事故經台灣省台南區車輛行車事故鑑定
    委員會鑑定結果亦認：丙○○駕駛小貨車閃避失控，為肇事原因，謝泰山無肇事
    因素乙節，亦有上訴人於原審提出而為被上訴人九洋公司於原審審理時、被上訴
    人丙○○於本院審理時，均未爭執之前開鑑定書影本附卷可按（原審法院八十九
    年度營簡字第五六八號民事卷第九頁、第十頁），堪信上訴人主張本件事故之發
    生，應由被上訴人丙○○負全部過失責任，上訴人之受僱人謝泰山並無可歸責事
    由者為真實。
五、按因故意或過失，不法侵害他人之權利者，負損害賠償責任。不法毀損他人之物
    者，被害人得請求賠償其物因毀損所減少之價額。損害賠償，除法律另有規定或
    契約另有訂定外，應以填補債權人所受損害及所失利益為限。依通常情形，或依
    已定之計劃、設備或其他特別情事，可得預期之利益，視為所失利益，民法第一
    百八十四條第一項前段、第一百九十六條、第二百十六條第一項、第三項分別定
    有明文；本件車禍之肇致，係因被上訴人丙○○駕駛自小貨車未遵守高速公路交
    通管制規則，行駛路肩，閃避失控而應負過失責任者，已如前述，且因其過失行
    為，致上訴人受有車輛毀損及無法營業之損失，兩者間復有相當因果關係，則上
    訴人主張被上訴人丙○○應負損害賠償責任者，自屬有據。被上訴人丙○○既應
    負損害賠償之責，爰就上訴人請求之項目及金額逐次審酌於後：
（一）車輛減少之價額部分：查：
（１）上訴人主張其所有上開營業大客車，係西元一九八八年二月出廠之車輛，受被
      上訴人丙○○過失不法毀損，經修理支出費用三十五萬四千八百三十元（其中
      零件部分為二十二萬一千九百三十三元，其餘為工資及派車費、噴漆費）之事
      實，業據上訴人於原審提出估價單、報價單及統一發票為證（原審法院八十九
      年度營簡字第五六八號民事卷第十之一頁至第十之六頁），被上訴人丙○○未
      到場爭執，自堪信為真實。
（２）再按固定資產因使用，必有折舊問題，其折舊方法，參照行政院七十九年一月
      十二日頒布之固定資產耐用年數表，上訴人所有ＣＣ－五０七號營業大客車屬
      於第二類交通及運輸設備中之陸運設備，其耐用年數為五年；且系爭ＣＣ－五
      ０七號營業大客車係西元一九八八年領照使用，迄至八十九年五月十四日本件
      車禍肇致之日，已滿五年，其車輛既非新品，自應予折舊，始符公平，又上訴
      人之車輛經估價結果，其中零件部分為二十二萬一千九百三十三元，已如前述
      ，而工資及派車費、噴漆費等部分均非固定資產，無折舊可言，至於零件部分
      ，係固定資產車輛之一部分，依民營汽車運輸業車輛折價附註二所載：「車輛
      折價年限定為五年，超過五年以上之車輛，按新車價百分之十計算」，則就系
      爭零件金額二十二萬一千九百三十三元部分，其使用五年後之折價餘額為二萬
      二千一百九十三元（計算公式：221933×10%=22193）（四捨五入）。
（３）綜前所述，本件上訴人得請求之車輛損害賠償，就零件部分，於二萬二千一百
      九十三元範圍內，連同其餘工資、派車費、噴漆等費用，合計共為十五萬五千
      零九十元（計算公式：132857【工資】+22193【零件折舊餘額】=155090），
      自屬有理由，逾此則為無理由。
（二）營業損失部分：上訴人主張其事故發生後，經通知被上訴人後，被上訴人均不
      出面處理，乃自行將車進廠送修，共計修復時間為三十日，該車輛於修復期間
      無法營運，參酌高雄市遊覽車商業同業公會，就同型類之營業大客車每日營業
      額核定為六千元，主張受有營業收入之損失為十八萬元等情，亦據上訴人於原
      審提出高雄市遊覽車客運商業同業公會函影本為憑（原審法院八十九年度營簡
      字第五六八號民事卷第十一頁），且為被上訴人九洋公司所不爭執，亦堪信實
      。是則上訴人請求被上訴人丙○○賠償上開營業大客車於修復期間，所減少之
      營業收入利益十八萬元者，亦為有理由。
    綜上，本件上訴人請求被上訴人丙○○賠償之損害中，就毀損車輛減少之價額十
    五萬五千零九十元部分，及無法營業之損失十八萬元，合共三十三萬五千零九十
    元，自屬有理由 (155090+180000=335090)。
六、上訴人另主張被上訴人丙○○係被上訴人九洋公司之員工，於肇事時駕駛被上訴
    人九洋公司所有自小貨車執行職務，應與被上訴人丙○○連帶負本件賠償責任云
    云；惟按受僱人因執行職務，不法侵害他人之權利者，由僱用人與行為人連帶負
    損害賠償責任，民法第一百八十八條第一項前段定有明文；是則民法第一百八十
    八條所定僱用人之連帶賠償責任，以受僱人因執行職務不法侵害他人之權利者為
    限，始有其適用（最高法院六十七年台上字第二０三二號判例參照）；至於所謂
    「執行職務不法侵害他人之權利」，除指受僱人因執行其所受命令，或委託之職
    務自體，或執行該職務所必要之行為，而不法侵害他人之權利外，即受僱人之行
    為，在客觀上足認為與其執行職務有關，而不法侵害他人之權利者，就令其為自
    己利益所為亦包括在內者，並經最高法院著有四十二年台上字第一二二四號判例
    可資參照；查本件車禍事故之發生，係因被上訴人丙○○駕駛被上訴人九洋公司
    所有車牌號碼ＥＪ－八九九五號自小貨車，於行經肇事道路時，違規行駛路肩，
    致因閃避欲進入路肩之他車而失控而肇禍者，已如前述；雖兩造均不爭執被上訴
    人丙○○係被上訴人九洋公司員工之事實，惟被上訴人九洋公司係從事特高壓、
    低壓、變電站及受配電箱自動控制照明設備及避電接地工程設備製造加工買賣等
    業務，並非從事運輸事業乙節，此有上訴人提出之被上訴人九洋公司變更登記事
    項卡附於原審法院八十九年度訴字第二四三八號民事卷第三九頁可按，參以肇事
    日係八十九年五月十四日，依行政院人事行政局所頒佈之中華民國八十九年紀念
    日及節日假期處理一覽表所示，當日為國定休假日，且為母親節，依我國習慣係
    屬重大節日，除從事大眾運輸業人員，因有密集運輸，疏運旅客而加班必要外，
    其餘勞工莫不藉機停工休息，被上訴人九洋公司抗辯：本件車禍肇事當天係假日
    ，被上訴人九洋公司亦休息停工，被上訴人丙○○未經公司同意，私自駕駛公司
    車子外出，並非執行公司業務，核與常情相符，應堪採信；是則本件車禍事故之
    發生，係被上訴人丙○○私自之行為，既未受被上訴人九洋公司之指示執行職務
    ，其駕車肇禍之行為，客觀上亦難認係被上訴人九洋公司營業項目內之行為，且
    觀諸前開內政部警政署國道公路警察局第四警察隊檢送之現場照片（原審法院八
    十九年度訴字第二四三八號民事卷第二七頁、第二八頁），系爭被上訴人九洋公
    司所有前開自小貨車體亦無加印「九洋公司」名號，外觀上亦無從令人即生駕駛
    人係執行被上訴人九洋公司業務之誤認，綜上各情，被上訴人九洋公司抗辯：本
    件車禍之發生係被上訴人丙○○之個人行為，並非執行職務所致之損害，被上訴
    人九洋公司不負連帶賠償責任等語，為有理由，上訴人主張被上訴人九洋公司應
    與被上訴人丙○○負連帶賠償責任云云，委不足採。
七、綜前所述，上訴人本於侵權行為之法律關係，請求被上訴人九洋工程有限公司應
    與被上訴人丙○○連帶給付上訴人五十三萬四千八百三十元（其中被上訴人丙○
    ○應再給付上訴人之金額為十九萬九千七百四十元）及法定遲延利息者（原審判
    決被上訴人丙○○應給付三十三萬五千零九十元本息後，未據被上訴人聲明不服
    ，此部分已確定），為無理由，不應准許，原審就此部分為上訴人敗訴之判決，
    及駁回該部分假執行之聲請，經核於法並無不合，上訴意旨求予廢棄改判，為無
    理由，應駁回其上訴。
八、本件事證已臻明確，兩造其餘攻擊防禦方法之陳述，均與判決結果並無影響，無
    一一論述必要，併此敘明。
九、據上論結，本件上訴為無理由，依民事訴訟法第四百四十九條第一項、第七十八
    條、第四百六十三條、第三百八十五條第一項前段，判決如主文。
中　　　華　　　民　　　國　　九十一　　年　　　三　　　月　　十二　　　日
　　　　　　　　　　　　　　　　　　臺灣高等法院臺南分院民事第二庭
~B1審判長法官　吳　　志　　誠
~B2　　　法官　李　　素　　靖
~B3　　　法官　李　　文　　賢
右為正本係照原本作成。
不得上訴。
中　　　華　　　民　　　國　　九十一　　年　　　三　　　月　　十四　　　日
~B法院書記官　劉　　清　　洪
